臺灣高等法院臺中分院民事判決
111年度上字第275號
上  訴  人  陳棟    

訴訟代理人  陳俊愷律師
            梁鈺府律師
            李明海律師
被上訴人    傑聖實業股份有限公司

法定代理人  陳志鋒  
訴訟代理人  林錦隆律師
複代理人    周美瑩律師
上列當事人間請求撤銷股東會決議事件，上訴人對於中華民國11
1年3月30日臺灣臺中地方法院110年度訴字第239號第一審判決提
起上訴，本院於111年8月24日言詞辯論終結，判決如下：
    主  文
上訴駁回。
第二審訴訟費用由上訴人負擔。
    事實及理由
一、上訴人主張：被上訴人於民國109年12月21日召開股東臨時
    會（下稱系爭股東臨時會），且作成第一案「修正公司章程
    案」、第二案「改選董事及監察人案」之決議（下合稱系爭
    股東臨時會決議），惟系爭股東臨時會召集有違反後述公司
    法規定，復經上訴人於會議當場異議召集程序不合法，被上
    訴人仍逕自作成決議，拔除上訴人之董事長職位，影響股東
    權益，對於被上訴人公司業務執行影響重大。又時任被上訴
    人監察人之陳○媛違反公司法第220條規定，無正當理由，非
    為公司利益且無必要下擅自召集系爭股東臨時會；且系爭股
    東臨時會之開會通知書，未於召集事由說明主要內容，違反
    同法第172條第5項規定。爰依公司法第189條規定提起本件
    訴訟，請求撤銷系爭股東臨時會之所有決議。（原審為上訴
    人敗訴之判決，上訴人不服，提起上訴）並上訴聲明：㈠原
    判決廢棄。㈡系爭股東臨時會決議應予撤銷。
二、被上訴人則以：上訴人出席系爭股東臨時會，未曾對股東會
    之召集程序或決議方法當場表示異議，自不得依公司法第18
    9條主張撤銷股東會決議。又上訴人前為被上訴人公司董事
    長，贈與被上訴人之公司股份於未知會其他董事，擅自私刻
    被上訴人之公司大小章並加以用印，恐對被上訴人之公司股
    權結構有所損害；而上訴人將大多數被上訴人之公司股份贈
    與他人，顯無心經營，卻佔據董事長職位以便支領高薪，並
    拒交前開公司大小章，均對被上訴人經營不利。從而，陳○
    媛本於監察人之職責，為公司利益而召集系爭股東臨時會，
    符合公司法第220條規定，召集程序並無違法。另上訴人擔
    任被上訴人之董事長甚久，對公司經營狀況、董監人數知之
    甚詳，則系爭股東臨時會之開會通知單業已載明召集事由，
    無違反公司法第172條第5項規定等語，資為抗辯。並答辯聲
    明：上訴駁回。
三、兩造不爭執事項：（見本院卷第69頁）
  ㈠被上訴人公司董事長原為上訴人，董事有林○人、徐○欽、陳○
    兒、陳志鋒、陳○靖，監察人為陳○如、陳○媛。
  ㈡被上訴人於109年12月21日由當時之監察人陳○媛召開系爭股
    東臨時會，開會通知書如原證三（見原審卷第29頁），會議
    紀錄如原證二（見原審卷第23至27頁），該次會議選任陳志
    鋒、陳○靖、林○人、徐○欽、李○琪為董事，林○宏為監察人
    ，任期自109年12月21日至112年12月20日。
  ㈢財政部中區國稅局臺中分局110年4月21日函送之資產負債表
    及損益表上之被上訴人公司章印文係上訴人自行刻印後使用
    ，並非被上訴人留存於公司使用之印章（見原審卷第211至2
    16頁）。
  ㈣上訴人原持有被上訴人股份366股，於109年5月18日贈與其配
    偶陳○丹360股，其後上訴人持有股數為6股。
四、兩造爭執事項：（見本院卷第70頁）
　　上訴人依公司法第189條規定訴請撤銷系爭股東臨時會決議
    ，有無理由？
　1.陳○媛召集系爭股東臨時會是否違反公司法第220條規定？
　2.系爭股東臨時會之召集事由，是否違反公司法第172條第5項
    規定應說明主要內容之義務？(原審卷第29頁)
　3.上訴人是否於系爭股東臨時會就召集程序或決議方法當場表
    示異議？(民法第56條第1項但書)
五、得心證之理由：
　㈠陳○媛召集系爭股東臨時會未違反公司法第220條規定：
　⒈按監察人除董事會不為召集或不能召集股東會外，得為公司
    利益，於必要時，召集股東會。公司法第220條定有明文。
    而所謂「必要時」係基於公司利害關係有召集股東會必要之
    情形，即為相當。是監察人於公司發生嚴重損害，為損害之
    擴大；或監督公司業務、會計審核發現重大瑕疵，基於公司
    利害關係，審慎裁量認有召集股東會之必要，依公司法第22
    0條規定行使監察權而召集股東會，自不限於董事會不為召
    集或不能召集之情形，亦有召集臨時股東會之權限。
　⒉系爭股東臨時會係由被上訴人監察人陳○媛於109年12月21日
    所召開（見兩造不爭執事項㈡所示），且業已於109年12月9
    日按照被上訴人之股東名簿住址（見本院110年度抗字第228
    號卷宗第70頁），以開會通知書付郵通知全體股東（見原審
    卷第101頁），並於開會通知書載明：「…主旨：召開一０九
    年股東臨時會…二、本次召集事由：㈠討論事項：1.修正公司
    章程案。2.改選董事及監察人案。㈡臨時動議。…」等語（見
    原審卷第29頁），均核屬關於公司利益之事項，則陳○媛本
    其監察人職權，考量上訴人確有私刻被上訴人之公司大小章
    並加以用印等行為（見兩造不爭執事項㈢所示），為被上訴
    人公司利益，認有召開股東臨時會必要而為召集，符合公司
    法第220條規定，系爭股東臨時會召集程序自屬合法。上訴
    人主張監察人召開股東會權限應限縮在公司「經營」事項，
    陳○媛未經與董事會為任何協商或請求，亦未說明有何依公
    司法第220條召集股東臨時會之必要，逕自召集系爭股東臨
    時會，其召集程序不合法云云，尚無足採。
　㈡系爭股東臨時會之召集事由無違反公司法第172條第5項規定
    ：
　⒈次按公司法第172條第5項係規定：「選任或解任董事、監察
    人、變更章程、公司解散、合併、分割或第185條第1項各款
    之事項，應在召集事由中列舉，不得以臨時動議提出」。則
    依該項規定，僅需於召集通知中載明該會議議案有「變更章
    程」事項，無庸將擬修正之章程條項一一詳列。　　
　⒉承上，系爭股東臨時會之開會通知書業已載明「修正公司章
    程案」議案（見原審卷第23頁），揆諸上開說明，即已合於
    公司法第172條第5項規定，且於該日討論「修正公司章程案
    」議案時，並經股東決議通過而作成該項決議，其召集程序
    及決議方法並無違反法令之情形。　
　㈢上訴人未於系爭股東臨時會就召集程序或決議方法當場表示
    異議：　　
　⒈按總會之召集程序或決議方法，違反法令或章程時，社員得
    於決議後三個月內請求法院撤銷其決議。但出席社員，對召
    集程序或決議方法，未當場表示異議者，不在此限，民法第
    56條第1項定有明文；又依公司法第189條規定訴請法院撤銷
    股東會決議之股東，應受民法第56條第1項之限制，此綜觀
    公司法與民法關於股東得訴請法院撤銷股東會決議之規定，
    始終一致。除其提起撤銷之訴，所應遵守之法定期間不同外
    ，其餘要件，應無何不同。若謂出席而對股東會召集程序或
    決議方法，原無異議之股東，事後得轉而主張召集程序或決
    議方法為違反法令或章程，而得訴請法院撤銷該決議，不啻
    許股東任意翻覆，影響公司之安定甚鉅，法律秩序，亦不容
    許任意干擾。故應解為依公司法第189條規定訴請法院撤銷
    股東會決議之股東，仍應受民法第56條第1項但書之限制（
    參照最高法院73年台上字第595號民事判決先例意旨；最高
    法院72年第9次民事庭會議決議㈠意旨參照）。準此，主張股
    東會之召集程序或其決議方法，違反法令或章程，需於當場
    表示異議者，始得訴請法院撤銷其決議。
　⒉經查，被上訴人全部股數為2600股，其中，股東陳○丹之股數
    為360股（見本院110年度抗字第228號卷宗第70頁），且陳○
    丹並未出席系爭股東臨時會，為兩造所不爭執（見原審卷第
    101頁），則依系爭股東臨時會之會議記錄記載：「…股東出
    席及代理出席股份計2240股…」等語（見原審卷第23頁），
    則扣除陳○丹之股數為360股後，其餘股東（含上訴人在內）
    均已出席系爭股東臨時會（計算式：2600股－360股＝2240股
    ）。而證人王○春會計師於原審證述：其於109年12月21日股
    東臨時會有否從頭參與到結束，記憶中，上訴人沒有在上述
    議程中正式表示要發言，僅有開會快結束的時候，有向其抱
    怨孩子不孝，上訴人於當日股東會召集程序或決議，沒有提
    出異議，而於離開之際，有拍桌，但是沒有說話，轉頭就走
    等語（見原審卷第309至312頁），而觀諸系爭股東臨時會之
    會議記錄（見原審卷第23頁），證人王○春為○○○○聯合會計
    師事務所人員，當日為列席人員，與兩造均無利害關係，應
    無甘冒偽證罪之處罰而作不實證述之必要，其證言足以採信
    。由上可知，上訴人亦未於系爭股東會當場向主席陳○媛表
    示對於股東會召集程序之任何異議，僅有私下向證人王○春
    抱怨或離去前有拍桌子動作，而其行為至多僅能以心情抒發
    或表達心中不滿視之，從而，上訴人並未陳述召集程序違反
    法令並提出異議，要難據為上訴人有當場表示異議之證明。
　⒊從而，上訴人依公司法第189條規定，請求撤銷系爭股東臨時
    會決議，為無理由，應予駁回。　
六、綜上所述，上訴人依公司法第189條規定，請求撤銷系爭股
    東臨時會決議，為無理由。從而，原審為上訴人敗訴判決，
    並無違誤，上訴論旨指摘原判決不當，求予廢棄改判，為無
    理由，應駁回其上訴。
七、本件事證已臻明確，兩造其餘之攻擊或防禦方法及所用之證
    據，經本院斟酌後，認為均不足以影響本判決之結果，爰不
    逐一論列。
八、據上論結，本件上訴為無理由，依民事訴訟法第449條第1項
    、第78條，判決如主文。　　　　
中　　華　　民　　國　　111 　年　　9 　　月　　21　　日
                民事第六庭    審判長法  官  楊熾光
                                    法  官  莊宇馨
                                    法  官  郭玄義
正本係照原本作成。       
如不服本判決，應於收受判決送達後20日內向本院提出上訴書狀
，其未表明上訴理由者，應於提出上訴後20日內向本院提出上訴
理由書狀（均須按他造人數附具繕本）。因疫情而遲誤不變期間
，得向法院聲請回復原狀。
上訴時應提出委任律師為訴訟代理人之委任狀。具有民事訴訟法
第466條之1第1項但書或第2項之情形為訴訟代理人者，另應附具
律師及格證書及釋明委任人與受任人有該條項所定關係之釋明文
書影本。如委任律師提起上訴者，應一併繳納上訴審裁判費。
                                    書記官  廖家莉

中　　華　　民　　國　　111 　年　　9 　　月　　21　　日